【裁判字號】    98,上訴,1767
【裁判日期】    990310
【裁判案由】    違反毒品危害防制條例
【裁判全文】
臺灣高等法院高雄分院刑事判決        98年度上訴字第1767號
上  訴  人
即  被  告  甲○○
選任辯護人  李靜怡律師
上列上訴人因違反毒品危害防制條例案件，不服臺灣屏東地方法
院98年度訴字第326 號中華民國98年9 月29日第一審判決（起訴
案號：臺灣屏東地方法院檢察署97年度偵字第5317號），提起上
訴，本院判決如下：
     主  文
上訴駁回。
     事  實
一、甲○○綽號為『阿猴』，其明知海洛因、甲基安非他命業經
    公告列為毒品危害防制條例第2 條第2 項第1 款、第2 款規
    定之第一級、第二級毒品，不得持有、販賣，竟意圖營利，
    分別單獨或與真實姓名、年籍不詳成年男子共同基於販賣第
    一級毒品海洛因、第二級毒品甲基安非他命之犯意或犯意聯
    絡，於下列時間、地點，為下列之犯行：
  (一)於97年4 月7 日13時33分許起，秀卿以所持用之00000000
    00號行動電話與甲○○所持用之0000000000號行動電話數次
    聯繫購買甲基安非他命之事宜後，由曾主蟾駕車搭載秀卿
    、賴志豪於同日13時50分許前往甲○○於屏東縣新園鄉○○
    村○○路3 巷17號住處，再由甲○○駕車帶同曾主蟾、秀
    卿、賴志豪前往高雄縣林園鄉山區某處，由甲○○向其真實
    姓名、年籍不詳成年男性友人取得甲基安非他命1 包，重1
    臺兩後交給秀卿，（嗣由秀卿轉交予賴志豪），並向
    秀卿收取8 萬5,000 元之價款轉交給該不詳姓名成年男子，
    而與該不詳成年男子共同販賣甲基安非他命1 次。
  (二)於97年4 月8 日凌晨1 時27分50秒起，秀卿與甲○○復以
    上開行動電話聯繫購買海洛因事宜後，於當日晚間23時50分
    許，由曾主蟾駕車搭載秀卿前往甲○○上揭住處，再由甲
    ○○駕車帶同秀卿前往高雄縣林園鄉山區某處，向甲○○
    之另一位真實姓名、年籍不詳成年男性友人取貨，由該不詳
    成年男子交付予秀卿海洛因1 包（重0.5 臺兩），並收取
    價款1 萬元，而與另一不詳成年男子共同販賣海洛因1 次。
  (三)於97年5 月18日上午10時13分許，甲○○以其上揭行動電話
    接聽方坤風之來電後，與方坤風相約在屏東縣東港鎮○○路
    某處，由甲○○交付予方坤風海洛因1 包，並收取價款1,00
    0 元，而販賣海洛因1 次。
二、嗣因臺南縣警察局學甲分局偵辦秀卿、曾主蟾販賣毒品案
    件，對秀卿使用之0000000000號行動電話實施通信監察，
    發現秀卿、曾主蟾有向甲○○購買毒品之情事，復對甲○
    ○使用之0000000000號行動電話實施通信監察，循線查悉上
    情。
三、案經臺南縣政府警察局學甲分局報告臺灣屏東地方法院檢察
    署檢察官偵查起訴。
    理  由
壹、證據能力部分：
一、按被告以外之人於審判外之言詞或書面陳述，除法律有規定
    者外，不得作為證據；惟被告以外之人於偵查中向檢察官所
    為之陳述，除顯有不可信之情況者外，得為證據，刑事訴訟
    法第159 條第1 項、第159 條之1 第2 項分別定有明文。本
    件證人方坤風、秀卿、曾主蟾於偵查中向檢察官所為之陳
    述，證人賴志豪於97年11月20日偵訊時向檢察官所為之陳述
    ，均經依法具結，並無證據可證明渠等供述有顯不可信之情
    況，渠等復於原審法院審理時到庭接受被告行使反對詰問權
    ，依上引刑事訴訟法第159 條之1 第2 項規定，自有證據能
    力。
二、被告以外之人於檢察事務官、司法警察官或司法警察調查中
    所為之陳述，與審判中不符時，其先前之陳述具有較可信之
    特別情況，且為證明犯罪事實存否所必要者，得為證據，刑
    事訴訟法第159 條之2 定有明文。所謂「具有可信之特別情
    況」，係屬「信用性」之證據能力要件，而非「憑信性」之
    證據證明力，法院應經調查，依於審判外為陳述時之外部附
    隨環境或條件，除詢問有無出於不正方法、陳述是否出於非
    任意性外，兼須就有無違反法定障礙事由期間不得詢問及禁
    止夜間詢問之規定、詢問時是否踐行告知義務、警詢筆錄所
    載與錄音或錄影內容是否相符等各項為整體之考量，以判斷
    其先前之陳述，是否出於「真意」之信用性獲得確切保障（
    最高法院98年台上字第7654號判決意旨參照。本件證人方坤
    風、秀卿、曾主蟾於警詢時均坦承曾向被告甲○○購買毒
    品，嗣於原審審理中證人方坤風改稱：甲○○係無償讓與伊
    甲基安非他命，且未拿海洛因予伊云云，證人秀卿就向被
    告甲○○購買毒品之交易細節與警詢時之陳述有所出入，證
    人曾主蟾改稱：購買毒品時，甲○○也有出錢合購云云，核
    渠等於警詢中之證述與審判中所證有不相符之處。經查：證
    人方坤風於檢察官偵查中陳稱：「（你在警詢筆錄所述實在
    ？）實在」、「（關於甲○○販毒部分是否實在？）實在」
    、「（你是否要陷害該人？）沒有，我實話實說，警察的監
    聽譯文都實在」等語（見他(一)卷第215 頁）；證人秀卿於
    檢察官偵查中陳稱：「（今日學甲分局帶你出去，過程有無
    違反你自由意志之言語、行為？）沒有」、「（今日學甲分
    局對你製作的筆錄有無照你的意思記載？所述是否都實在？
    ）有，我所述都實在」等語（見他(一)卷第6 頁），證人曾主
    蟾於檢察官偵查中亦證稱：「（筆錄是否你親閱、親簽？你
    所述是否實在？《提示警詢筆錄並告以要旨》）是的，內容
    實在」等語（見他(一)卷第13頁），均已分別直接或間接坦承
    警詢中之陳述係出於自由意志。而證人方坤風、秀卿、曾
    主蟾之警詢筆錄於製作前均經警方告以得保持沈默，無須違
    背自己之意思而為陳述，得選任辯護人，得請求調查有利之
    證據，於夜間接受詢問者，亦經詢以是否同意後始進行詢問
    ，並無違反法定程序之情事，再參以渠等於警詢接受詢問時
    ，被告甲○○均不在場，而於原審審理接受詰問時被告甲○
    ○均在場，較有來自當面指認被告販毒之人情壓力，就證人
    製作警詢筆錄之外部情況觀察，亦較不具動機性或感情性等
    變異因素，而顯具可信之特別情況，渠等於警詢時之供述內
    容，均攸關被告販賣毒品構成要件事實之認定，而為證明犯
    罪事實之存否所必要，是上開證人於警詢之供述，依上引刑
    事訴訟法之規定自有證據能力。惟證據能力之有無，並非對
    陳述內容之證明力如何加以論斷，二者有別，是上開證人於
    警詢所供是否與事實相符，仍須經調查，乃屬證明力之問題
    ，與證據能力無涉，附此敘明。
三、實施刑事訴訟程式之公務員，依通訊保障及監察法規定對被
    告或犯罪嫌疑人實施之通訊監察，係為確保國家安全、維持
    社會秩序之目的所為截取他人通訊內容之強制處分。依該法
    第5 、6 、11條規定以觀，通訊監察之內容原則上固應針對
    通訊監察書記載之特定犯罪嫌疑之罪名，惟實施通訊監察時
    ，因無法預期及控制實際監察所得之通訊內容及範圍，在通
    訊監察過程中，不免會發生得知在本案通訊監察目的範圍以
    外之通訊內容（有稱之為『另案監聽』、『他案監聽』者）
    ，此種監察所得與本案無關之通訊內容，如涉及受監察人是
    否另有其他犯罪嫌疑時，得否容許作為另案之證據使用，法
    無明文規定。此種情形因屬於本案依法定程式實施通訊監察
    時，偶然附隨取得之證據，並非實施刑事訴訟程式之公務員
    因違背法定程式取得之證據，自無刑事訴訟法第158 條之4
    規定之適用。又同屬刑事強制處分之搜索、扣押，則於刑事
    訴訟法第152 條明定，允許執行人員於實施搜索或扣押時，
    對於所發現「另案應扣押之物」，得以立即採取干預措施而
    扣押之，分別送交該管法院或檢察官（學理上稱為『另案扣
    押』）。是基於同一之法理，及刑事訴訟上發現真實之要求
    ，自應容許將在本案通訊監察目的範圍以外，偶然獲得之資
    料，作為另案之證據使用。又通訊保障及監察法第5 條第5
    項、第6 條第3 項均規定「違反本條規定進行監聽行為情節
    重大者，所取得之內容或所衍生之證據，於司法偵查、審判
    或其他程式中，均不得採為證據。」依上開二項規定意旨，
    並參酌刑事訴訟法第158 條之4 之規定，違法監聽如情節並
    非重大者，所取得之監聽內容及所衍生之證據，有無證據能
    力，仍應就人權保障及公共利益之均衡維護予以權衡決定，
    而非當然無證據能力，是依「舉重以明輕」之法理，在合法
    監聽時，偶然附隨取得之另案證據資料，既非違背法定程式
    取得之證據，亦未侵害憲法所保障之人民秘密通訊權，基於
    維護公平正義及刑事訴訟發現真實之目的，該偶然取得之監
    聽內容及所衍生之證據，亦應認為有證據能力（最高法院97
    年度臺非字第549 號判決意旨參照）。本件臺灣臺南地方法
    院於97年3 月31日依法核發之97聲監字第96號通訊監察書，
    雖係以賴志豪、曾主蟾所使用之電話號碼為監察對象，惟經
    警於監察期間偶然發現秀卿、曾主蟾曾向被告甲○○購買
    海洛因、甲基安非他命等毒品，認被告甲○○涉有毒品危害
    防制條例第4 條第1 項、第2 項之罪嫌，而對被告甲○○開
    啟調查程序，並另行聲請通訊監察，則被告甲○○所涉罪嫌
    既為最輕本刑為3 年以上有期徒刑之罪，且危害國家安全或
    社會秩序情節重大，如以上開通訊監察書所取得之監聽內容
    於本案作為證據使用，尚合乎人權保障及公共利益之均衡維
    護，亦與通訊保障及監察法之列舉重罪原則無違，是上開通
    訊監察係合於法定程序所進行之監察，所取得監聽內容自有
    證據能力。
四、按通訊保障及監察法第11條第1 項第2 款規定「監察對象」
    為通訊監察書應記載之事項之一，其目的係在規範聲請機關
    慎重將事，特定其監察對象，確立實施範圍，以確保人民權
    益，並釐清監察責任。然此關於受強制處分人之記載方式，
    相較於傳票、拘票及押票須將「被告之姓名、性別、年齡、
    籍貫（或出生地）及住所或居所」為翔實記載（刑事訴訟法
    第71條第2 項第1 款、第77條第2 項第1 款、第102 條第2
    項第1 款），尚屬有別，而較諸搜索票於被告或犯罪嫌疑人
    不明時，得不予記載（刑事訴訟法第128 條第2 項第2 款但
    書），則較類似，此乃傳票、拘票及押票係對已確定之人實
    施偵審，重在維護其防禦權或供證義務；搜索票、通訊監察
    書則對尚未確定之事證為蒐集，重在隱密（被實施者事先不
    知情）及真實之發現，兩者顯然有別。故前者法條規定人別
    須確立，後者則可得而知或未知均屬無妨，應為當然之解釋
    。良以實施監察之作用，無非欲利用通訊種類、號碼之監察
    ，而蒐集、獲取犯罪之證據，是該通訊種類、號碼等事項，
    始屬重要之點，衡諸實務，線報之初，相關個人基本資料難
    免殘缺不全，況我國現今社會，仍存有人頭文化，借用他人
    名義申辦電訊設備使用者，所在多有，苛責通訊監察書上之
    監察對象個人基本資料必須詳明記載，即不切實際。倘聲請
    機關依其僅有之線報而為略載，既非蓄意為不實捏造，而監
    聽結果，確依核准監聽之電話號碼獲得犯罪證據，縱所載「
    監察對象」，並非日後遭起訴之被告，因其彼此間具有一定
    之關聯性，自無違法可言（最高法院98年度臺上字第1408號
    判決意旨參照）。本件臺灣臺南地方法院於97年4 月24日依
    法核發之97年聲監字第126 號通訊監察書，雖係以林朝成、
    盧啟民等販毒集團所使用之電話號碼為監察對象，惟所監聽
    之電話號碼0000000000號實際上為被告甲○○所持用，已為
    被告甲○○所自承（見偵(一)卷第85頁），是上開依核准而對
    0000000000號行動電話監聽所獲得犯罪證據，與本案被告甲
    ○○部分之犯行確具關連性，所取得之監聽內容，自有證據
    能力。
五、通訊監察錄音之譯文，僅屬依據監聽錄音結果予以翻譯之文
    字，固具文書證據之外觀，但實際上仍應認監聽所得之錄音
    帶或光碟，始屬調查犯罪所得之證物，乃係刑事訴訟法第16
    5 條之1 第2 項所稱之證物，如其蒐證程序合法，並經合法
    調查，自具證據能力。因此檢察官如提出通訊監察錄音之譯
    文為其證據方法，實乃以其監聽所得之錄音帶或光碟，為調
    查犯罪所得之證物，法院本應依刑事訴訟法第165 條之1 所
    列之方法調查，以判斷該錄音帶或光碟是否與通訊監察錄音
    之譯文相符。而監聽錄音製作之譯文，雖通常為偵查犯罪機
    關單方面製作，然若被告或訴訟關係人對其真實性並無爭執
    ，經法院於審判期日提示譯文供當事人辨認、表示意見並為
    辯論者，程序自屬適法（最高法院95年度臺上字第295 號、
    94年度臺上字第4665號、第1270號、93年度臺上字第6510號
    判決意旨參照）。即警察機關對犯罪嫌疑人依法監聽電話所
    製作之通訊監察紀錄譯文，實乃該監聽電話錄音之派生證據
    ，是倘係公務員依法定程序而取得，被告或訴訟關係人就其
    真實性復無爭執，法院並曾依刑事訴訟法第165 條第1 項規
    定，踐行證據調查之法定程序，向被告宣讀或告以要旨，則
    其自得採為認定被告有罪之基礎，而有證據能力。本件卷附
    通訊監察紀錄譯文，均係依合法核發之通訊監察書而為實施
    ，且其各該監聽期間、監聽電話號碼悉與通訊監察書所核准
    之範圍相符，有臺灣臺南地方法院97年3 月31日97年聲監字
    第96號、97年4 月24日97年聲監字第126 號通訊監察書暨電
    話附表各1 份附卷可稽（見警卷第52-53 、129-130 頁），
    該等通訊監察所取得之證據資料經警製作為譯文後，復業經
    本院踐行證據調查之法定程序，於審判期日向被告宣讀或告
    以要旨，而被告甲○○及其辯護人亦表示「譯文所載內容與
    監聽側錄情節相符」俱不爭執，更於原審法院審理中明示同
    意將監聽譯文作為證據使用（見原審卷第49、228 、233 頁
    ）；於本院行準備程序時亦表示對於通訊監察譯文內容無意
    見等語（見本院上訴卷第61頁），揆諸上開說明，監聽譯文
    亦有證據能力。
貳、實體部分
一、訊據上訴人即被告甲○○（下稱被告甲○○）對於00000000
    00號行動電話係其所持有使用及曾以上開電話與秀卿聯繫
    等之事實，固供認不諱，惟矢口否認有販賣任何毒品給秀
    卿、方坤風之情事，就秀卿部分辯稱：是秀卿帶賴志豪
    、曾主蟾前來，與伊合資前往住居於在林園鄉山上之友人購
    買毒品；就方坤風部分辯稱：伊只有送過方坤風1 包甲基安
    非他命，沒有賣過海洛因給方坤風，因為方坤風一直要向伊
    買毒品，伊不堪其擾，便和金正昆在屏東縣東港鎮安泰醫院
    附近一起毆打方坤風，致方坤風挾怨報復云云。
二、經查：
  (一)0000000000號行動電話係被告甲○○所持用之事實，業據其
    於本院行準備程序時自承在卷（見本院上訴卷第59頁）；其
    於檢察官偵查中亦供稱：「（你的手機是否是0000000000號
    ？）該支手機是我的朋友拿給我使用，他的名字我忘記了，
    他約於97年農曆年後拿給我使用的」等語（見偵(一)卷第85頁
    ），於原審審理時供稱：「（0000000000號電話是何人的？
    ）我在使用，但是我朋友的，電話卡是朋友的，是我朋友借
    我用」等語（見原審卷第229 頁背面、第230 頁）。證人
    秀卿於原審審理時證稱：「（你都是用0000000000電話跟甲
    ○○0000000000電話聯絡後再去甲○○那邊的嗎？）是的」
    等語（見原審卷第169 頁背面）；證人曾主蟾於檢察官偵查
    中證稱：「（是否與秀卿共同持用0000000000、00000000
    00號行動電話？）是我與秀卿共同使用無誤，這二支電話
    我與秀卿使用很久了」等語（見他(一)卷第13頁）。是上開
    0000000000號、0000000000、0000000000號行動電話分別係
    被告甲○○及證人秀卿、曾主蟾所使用無訛。
  (二)上開0000000000號及0000000000號二支行動電話於97年4 月
    7 日13時33分18秒起有如下之通話內容為：「A 女（指秀
    卿）：你兒子現要怎樣？B 男（指被告甲○○）：現在！粗
    的。A 女：對，粗的。B 男：8 萬6 那裡。A 女：去就馬上
    有，不用等嗎？B 男：妳說多少？A 女：我意思是說去不用
    等嗎？B 男：不用！，那要做什麼？A 女：找你就是要給你
    賺錢。B 男：妳在那裡下來？A 女：莊腳。B 男：對，馬上
    來馬上有。A 女：你跟我說要在那個交流道下。B 男：妳南
    二高到林邊下。A 女：那我要出發再打給你」等語；同日13
    時37分9 秒起之通話內容為：「A 女：我跟你講，不要用…
    。B ：不會啦。A 女：效果有。B ：有啦。A 女：要不然我
    就不要了。B ：好。」等語；於同日13時50分23秒，由0000
    000000行動電話發給0000000000號電話之簡訊內容為：「我
    現在出發，另外一件事你不要在我朋友面前談價錢，私下我
    們再處理」等語；同日13時52分38秒時，由0000000000號行
    動電話發給0000000000行動電話之簡訊為：「妳交代我知道
    。」等語；嗣於同日13時55分時起之通話內容為：「A 女：
    出來帶我嗎？B 男：林邊後往東港妳就知道了。A ：好」等
    語；同日15時31分33秒時起之通話內容為：「A 女：我在你
    們這洲安宮等你。B ：妳怎麼跑去那邊？A ：怎麼？B ：我
    去帶妳」等語；同日17時59分32秒時起之通話內容為：「A
    女：我是不是拿85給你？B ：對。A ：對啊！你下午報給我
    86。B ：對。A ：這樣我少拿1000給你，你怎麼沒有跟我說
    ？B ：妳沒有說我就沒涗了。A ：我真的忘記，是我哥說少
    1000給你。B ：沒關係，改天有下來再那個。A ：好」等語
    ，有通訊監察譯文在卷可憑（見警卷第54-55 頁）。
  (三)證人秀卿於警詢、檢察官偵查及原審審理時分別證稱：「
    伊於97年4 月7 日13時33分許以前揭電話撥打0000000000號
    電話與綽號『阿猴』之甲○○聯絡，是伊向甲○○詢問『粗
    仔』即安非他命（指甲基安非他命，下同）的價錢，甲○○
    說要8 萬6,000 元，伊於同日13時37分許再次去電，是向甲
    ○○確認安非他命之品質，如果品質不好伊就不買了，後曾
    主蟾開車搭載伊與賴志豪從臺南出發，前往甲○○於新園鄉
    之住處向甲○○購買安非他命，因伊不記得路，復聯絡甲○
    ○前來帶路，當時甲○○手上沒有貨（指毒品，下同），甲
    ○○就開車搭載伊、曾主蟾、賴志豪前往林園山上甲○○之
    朋友住處調貨，伊一共買了1 兩（指1 臺兩，下同）的安非
    他命，價格是8 萬6,000 元，但伊少給了1,000 元，想等下
    次再補給甲○○，這次的安非他命是賴志豪要的，伊僅負責
    聯絡及帶路而已」等語（見警卷第22-23 、第27-28 頁、他
    字(一)卷第6-8 頁、偵(一)卷第21-24 頁、原審卷第170-171 頁
    ）。證人曾主蟾於警詢、檢察官偵查中及原審審理中亦證稱
    ：「97年4 月7 日的交易是賴志豪想購買安非他命，由伊開
    車搭載秀卿、賴志豪先到甲○○家，甲○○說他沒有貨，
    要去跟朋友拿，便由甲○○指路帶伊、秀卿、賴志豪前往
    林園山上，買了1 兩安非他命，價錢是8 萬6,000 元，但錢
    算錯了，只給甲○○8 萬5,000 元」等語（見警卷第39-41
    頁、他字(一)卷第20頁、原審卷第172-174 頁）。證人賴志豪
    於檢察官偵查中及原審審理中證稱：「97年4 月7 日曾主蟾
    開車載伊與秀卿去屏東，是伊要購買毒品，但係由秀卿
    與對方交易，伊不清楚對方之身分，但伊在車上有聽到秀
    卿叫對方『阿猴』等語（見偵(一)卷第57頁、原審卷第84-86
    頁）；渠等上開所證核與上開通訊監察譯文大致相符，再參
    以被告甲○○於檢察官偵查中及原審審理時供稱：「從97年
    3 月初就開始使用0000000000號電話，期間並未借予他人使
    用」、「（去購買甲基安非他命何人跟你去？）曾主蟾、賴
    志豪、秀卿」等語（見偵(一)卷第85頁、原審卷第230 、23
    6 頁）；於本院行準備程序時亦坦承：「有帶秀卿等去高
    雄縣林園鄉山上拿甲基安非他命」等語（見本院上訴卷第59
    頁），是證人秀卿係以0000000000號行動電話與被告甲○
    ○所持用之0000000000號行動電話談妥販賣甲基安非他命之
    價格、數量，並帶同秀卿、曾主蟾、賴志豪前往高雄縣林
    園鄉山區交易甲基安非他命之事實，應堪認定。
  (四)證人賴志豪於檢察官偵查中及原審審理中證稱：「伊出發前
    就拿了9 萬5,000 元給秀卿，到對方家時伊有下車，看到
    有2 、3 個人在那裡，但伊不認識對方，坐了一會就去上廁
    所，上完廁所又回車上睡覺，所以錢是由秀卿交給對方，
    至於對方是誰、交了多少錢，伊並不清楚，毒品也是秀卿
    拿到後再交予伊」等語（見偵(一)查卷第57頁、原審卷第85頁
    ）。而證人秀卿於原審審理時證稱：「當時錢是賴志豪直
    接交給甲○○之朋友，安非他命也是由該甲○○的朋友拿給
    賴志豪」等語稍有出入（見原審卷第171 頁）。惟證人秀
    卿於檢察官偵查時證稱：「我當時是在他《指甲○○，下同
    》的朋友住處那邊購買，因為我向他買時，他手上沒有貨，
    他就開車載我及曾主蟾、賴志豪到他朋友家向他朋友調貨，
    再拿給我」、「賴志豪將現金交給甲○○，甲○○再將現金
    交給他朋友」等語（見偵(一)卷第23頁），是證人秀卿於原
    審審理時所證與檢察官偵查中所證本有矛盾，更與前揭0000
    00 0000 號電話之監聽譯文所示證人秀卿於97年4 月7 日
    17時59分去電被告甲○○：「A 女（即秀卿）：『我』是
    不是拿85（指8 萬5,000 元）給你。B （即被告甲○○）：
    對。.. .A 女：這樣『我』少拿1,000 元給你，你怎麼沒跟
    我說。」之通話內容不符（見警卷第55頁），自有可疑。參
    以上開0000000000號電話之監聽譯文所示，證人秀卿曾於
    97年4 月7 日13時50分許以行動電話發送簡訊予被告甲○○
    ，其內容為：「我現在出發。另外一件事你不要在我朋友面
    前談價錢。私底下我們再處理」等語（見警卷第55頁），益
    徵秀卿非無可能利用帶同賴志豪購買毒品之機會，而將賴
    志豪事先交付予其之部分價款侵吞入己，是其於原審審理時
    所稱：「毒品與價款均為甲○○之友人與賴志豪各自交付」
    云云，應屬為己掩飾之詞，尚難採信。而證人賴志豪就此交
    付毒品及收取價款之部分，則無虛構之動機，是應以證人賴
    志豪之證詞為可採，被告甲○○與其真實姓名、年籍不詳成
    年男性友人主觀上販售毒品之對象及客觀上共同交付毒品及
    收取價款之對象，均為秀卿無誤；起訴書認被告甲○○此
    部分犯行之購毒者為賴志豪，即有未恰。
  (五)證人曾主蟾於原審審理時雖證稱：「事後伊問秀卿，秀
    卿說她拿的錢不夠，甲○○也有貼錢進去一起買，甲○○出
    了約1 萬元左右」云云（見原審卷第173 頁）。證人曾主蟾
    上開所證業經證人秀卿於原審審理時當庭所否認（見原審
    卷第174 頁），且證人曾主蟾於警詢及檢察官偵查中均未曾
    有如原審上揭之證述內容；何況證人曾主蟾於原審審理時先
    則證稱：「伊開車至林園山上時，是秀卿將錢交給對方」
    等語，嗣又證稱：「當時伊在車上沒有下車，所以沒有看到
    如何交錢、交貨」等語（見原審卷第172 、173 頁），所證
    前後反覆，顯屬臨訟迴護被告甲○○之詞，委難採信，自難
    執為被告甲○○有利之認定。
  (六)被告甲○○所持用之0000000000號行動電話與秀卿所持用
    之0000000000號行動電話於97年4 月8 日凌晨1 時27分50秒
    起之通話內容為：「B （指被告甲○○）：10元啦，我賺50
    00。A 女（秀卿）：你說細的？B ：對，10元，我賺5000
    ，9 萬5 ，我加5000，東西很好。A 女：白的？B ：會發癢
    的。A 女：什麼會發癢？B ：就是會起瘋。A 女：我等一下
    幾分鐘後打給你。B ：要回消息，要不然人家結束。A 女：
    我馬上回。B ：好。」等語（見警卷第56頁）；同日凌晨1
    時36分5 秒起之通話內容為：「B 男（指被告甲○○）：你
    說什麼，說沒關係。A 女（秀卿）：細的，就近先看看，
    畢竟不是我自己的。B ：你要下來看嗎？A 女：不是，明天
    有要下去再打給你，暫時就近先有問到，懂嗎？一塊價錢能
    給我嗎？B ：一塊喔。A 女：你問問看傳給我，沒關係，這
    邊有很多人要拿…，所以價錢先跟你問一下。B ：好，那你
    粗仔要不要？比較美。A 女：明天看怎樣，朋友暫時今天有
    入了，現過來我這裡賣，不過他們很快啦，你放心。B ：好
    。A 女：你就先幫我問整塊的價錢。B ：好，整塊餅。A 女
    ：對大餅。」等語（見警卷第57頁）；同日14時8 分56秒起
    之通話內容為：「A 女（秀卿）：你那裡有沒《有》重的
    一錢多少？2 萬2 。B （指被告甲○○）：好，等一下要過
    去找給你。A 女：你先準備好。B ：好」；於同日14時13分
    50 秒 通話內容為：「B ：你們要不要拿半用？。A 女：怎
    樣？你說粗的還是細的。B ：細的。A 女：我是想先用小用
    看看。B ：什麼小用？A ：先拿一錢看看」；同日15時50分
    36秒起之通話內容為：「B （指甲○○）：到了沒？A 女（
    秀卿）：快到了，你不要催我，我會很緊張。B ：人家在
    這裡等拿錢。A 女：我聽懂。B ：東西在我手上」等語（見
    警卷第58頁）；於同日17時32分9 秒起之通話內容為：「A
    男（指曾主蟾）：到了嗎？我剛才問小姐一晚多少。B （指
    被告甲○○）：小姐，我要問一下。A 男：別人現在問。B
    ：現在問就馬上要？A 男：別人要問價格才決定。B ：我自
    己開，我開20。A ：我10分鐘給你消息。B ：好。」等語；
    同日17時37分15秒起之通話內容為：「A 男（曾主蟾）：價
    錢可以，我拿樣品給他看，如可以我馬上打給你。B （被告
    甲○○）：好」等語；於同日17時38分10秒起之通話內容為
    ：「B （被告甲○○）：抱歉，我問不對，要一塊。A 男（
    曾主蟾）：沒有，現在沒有那個情形，太貴也沒有那個東西
    ，沒有人敢出。B ：極限能怎麼樣。A 男：2 件3 件都沒有
    問題。B ：2 件3 件不算便宜一點？A 男：先出一件，後面
    我再給他賺。B ：沒關係，有沒有別人也不敢出，不要先撥
    。A 男：這樣子。B ：一定是這樣。A ：一次拿2 件3 件能
    算便宜一點嗎？B ：我問一下，你如確定要，我再問，因為
    我只問一件而已，我沒有問2 件的價格，東西不確定，2 、
    3 件有，下來價格再告訴你。A 男：要二個嗎」等語（見警
    卷第59頁）；同日19時32分22秒起之通話內容為：「B （被
    告甲○○）男：你們今天要下來嗎？A 女（秀卿）：我問
    我哥一下，阿財問今天要下去嗎，說有，等我們車子修理好
    。B ：車子修理好才要出發，出發前你跟我講一下。A ：我
    哥問看有沒有較U 的。B ：較U （台語）的，我跟你們講中
    部的。A 女：我昨天跟你說這些是要大的不是小的。B ：我
    知道，今天在我家有看到一個人，他在中部有實力。A 女：
    但價錢方面會不會很多。B ：不會，因為他是自己的大仔。
    A 女：反正你找看有沒有較U 的，你再來告訴我們。B ：要
    大的嗎？A ：對，一樣，有整塊拿整塊。B ：如叫你們上去
    ，你們能上去嗎？A 女：應該較難。B ：錢不用帶上去，試
    試看怎樣，再叫他帶下來。A 女：我是說叫他們下來好了。
    B ：沒有，你們第一趟要自己上去，不用帶錢上去，先去試
    試看，下來叫他們帶下來，帶下來的人錢再給他賺。A 女：
    我聽懂，我等下叫我哥再問對方好嗎。B ：好。A 女：我是
    說不要樣本，直接的，叫他們下來，直接了當。B ：不是，
    你叫他們下來，人家帶多會怕，你先試可以，人家再把東西
    拿下來，才決定，一手交錢一手交貨。A 女：我聽懂，你叫
    他們問看看」等語（見警卷第61頁）；同日21時24分8 秒起
    之通話內容為：「B 女（秀卿）：3 台重型機車，粗的機
    車要多少。A （甲○○）：現在沒有，你剛才說的那，人家
    在處理了，我不知道多少，你要，要拿錢來排隊。B 女：阿
    財，我說給你聽，我們這邊的原則，是沒有動過的，原全沒
    動的，你價錢開出來，人家如能接受，不然你說粗的，能夠
    多少？A ：人家現在處理U 的了。B 女：阿財，我現在要下
    去找你，不要讓我漏氣，我會叫他找你的，讓你有錢賺，不
    要次級東西，很好的朋友不會亂來，如能拿較U 的，我也是
    要帶他們下來給你認識，跟你配合」等語（見警卷第62頁）
    ；於同日23時40分23秒起之通話內容為：「B 女（秀卿）
    ：阿財，有決定要，晚一點沒關係吧。A （甲○○）：沒關
    係，你們要下來，我說情形給你們聽，你們以後才了解。B
    ：不用，你講這樣我就聽懂了，但是下去，你是要拿那一種
    樣品。A ：看你要那一種。B 女：我相信你，貴的，便宜的
    樣品都用一種，讓他們現看，可以嗎。A ：但是你們下來，
    我看他們那邊回來還沒。B 女：好，有決定，可能要好幾台
    。A ：好」等語，有通訊監察譯文在卷可憑（見警卷第59-6
    5 頁）。
  (七)證人秀卿於警詢、檢察官偵訊及原審審理中證稱：「伊於
    97年4 月8 日以0000000000號電話撥打0000000000號電話與
    綽號『阿猴』之甲○○聯絡，先向甲○○詢問『細仔』即海
    洛因的價錢，甲○○說1 錢（即3.75公克）是2 萬2,000 元
    ，如果買半兩是9 萬5,000 元，因甲○○自己要賺5,000 元
    ，所以要給甲○○10萬元，當天是曾主蟾開車載伊去甲○○
    住處，伊最後是買『半用』即半錢的海洛因，價格是1 萬元
    ，交貨地點在山上，交貨的人也是甲○○的朋友，但與97年
    4 月7 日之人（指販賣甲基安非他命之人）不同」等語（見
    警卷第29-31 頁、偵(一)卷第24頁、原審卷第171-172 頁）。
    證人曾主蟾於檢察官偵查中及原審審理時證稱：「97年4 月
    8 日伊開車載秀卿去甲○○住處買1 萬元的海洛因，是伊
    與秀卿要一起施用的，但伊抵達時甲○○手上沒有現貨，
    伊沒有下車，是秀卿下車進去甲○○家裡，之後甲○○與
    秀卿一起出去，伊留在車上睡覺，約10幾分鐘後他們與甲
    ○○的朋友一起回來，又進去甲○○家裡，約半小時後才出
    來，秀卿有拿到海洛因」等語（見偵(一)卷第56頁、原審卷
    第137 頁左面），所證核與上開通訊監察譯文之內容大致相
    符。被告甲○○於原審審理及本院行準備程序時亦坦承：「
    97年4 月8 日有帶秀卿前往林園山上向朋友購買海洛因」
    等語（原審卷第235 頁、本院上訴卷第59頁）；準此，被告
    甲○○以門號0000000000號行動電話接聽秀卿之來電後，
    帶同秀卿前往高雄縣林園鄉山區，向其真實姓名、年籍不
    詳成年男性友人取貨，而與該人共同販賣海洛因之事實，亦
    甚顯明。
  (八)證人曾主蟾於原審審理時雖證稱：「97年4 月8 日伊拿5,00
    0 元給秀卿，秀卿說也要出5,000 元去購買1 萬元的貨
    ，但秀卿拿回來的只有5,000 元的量，伊問秀卿，秀
    卿自己沒有錢，就邀甲○○出5,000 元，甲○○分了5,000
    元的貨」云云（見原審卷第173 頁）。惟如上所述，證人曾
    主蟾此部分所證業經證人秀卿於原審審理時所否認（見原
    審卷第174 頁），且證人曾主蟾前於警詢及檢察官偵訊時未
    曾有如原審審理時所為上開證述內容，復與秀卿所證不符
    ，此部分，應係迴護被告甲○○之詞，尚難採信，不能執為
    有利於被告甲○○之認定。再者，被告甲○○於原審審理時
    雖供稱：海洛因及甲基安非他命係於97年4 月8 日一起買的
    云云（見原審卷第235 頁）。惟如上所述，被告甲○○係分
    別於97年4 月7 日及8 日販賣第二級毒品甲基安非他命及第
    一級毒品海洛因，是並非同時為之，並無想像競合犯之適用
    。
  (九)0000000000號行動電話係方坤風所持用，此經其於檢察官偵
    查中證述在卷（見他字(一)卷第189 頁），而被告甲○○所持
    用之0000000000號行動電話與0000000000號行動電話於97年
    5 月18日10時13分47秒起之通話內容為：「B （指方坤風）
    ：我在樓下呢。A （指被告甲○○）：你在樓下喔？B ：我
    開一台2000的貨車。A ：阿。B ：林園山上那一台。A ：嘿
    。B ：有軟的嗎？A ：軟的我現在要去拿。B ：那現在不就
    都是軟的？A ：嘿。B ：不然我先拿2 張好了，我身上有…
    」等語；同日10時14分48秒起之通話內容為：「B ：你在幾
    樓？A ：7 樓。B ：7 樓喔。A ：我跟管理員講一下。B ：
    好」等語，有通訊監察譯文在卷可憑（見警卷第178 頁）。
    而證人方坤風於警詢及檢察官偵查時證稱：「伊於97年5 月
    18日10時13分許以上揭電話撥打0000000000號電話與綽號『
    阿猴』之甲○○聯絡，預備向甲○○購買2 張即2,000 元的
    『軟仔』即海洛因，伊於同日10時14分許再次去電，是詢問
    甲○○的位置，這次交易有成功，最後伊是向甲○○買1,00
    0 元的海洛因，伊與甲○○在屏東縣東港鎮○○路旁一手交
    錢一手交貨」等語（見警卷第96-98 頁、他字(一)卷第188-18
    9 頁）。而被告甲○○於97年5 月18日10時14分持用000000
    0000號電話受話之基地臺位址，係在屏東縣東港鎮○○路30
    3 號，此有上揭0000000000號電話之監聽譯文1 份在卷可憑
    （見警卷第178 頁），核與證人方坤風上開所證毒品交易地
    點相符。而如上所述，被告甲○○自承：「伊從97年3 月初
    就開始使用0000000000號電話，期間並未借予他人使用」等
    語（見偵(一)卷第85頁、原審卷第230 頁），是方坤風以其所
    持用之0000000000號行動電話與被告甲○○以門號00000000
    00號行動電話聯絡購買海洛因毒品後，旋即約定於當日在上
    開東港鎮○○路交易，並收取價款1,000 元之事實，亦堪認
    定。
  (十)證人方坤風嗣於原審審理時先則改稱：「偵訊時伊有吃藥，
    時間也很久了，伊不記得了」云云，嗣又改稱：「如果伊有
    向甲○○購買，甲○○也不敢賣給伊，因為甲○○於85年間
    賣予伊甲基安非他命，被伊指認過，之後甲○○就不太理伊
    ，伊於96年間出獄後打電話給甲○○，甲○○也不太願意接
    ，伊向甲○○購買海洛因沒有成功過，都是甲○○與伊約好
    地點，但爽約沒有給伊，還有一次是免費給伊甲基安非他命
    ，叫伊以後不要再打電話來」云云（見原審卷第167-168 頁
    ）。證人金正昆於原審審理時證稱：「97年年初，伊與甲○
    ○在東港安泰醫院打過方坤風，因為方坤風一直打電話向甲
    ○○要毒品，但甲○○已經在喝美沙冬戒毒了，沒有毒品給
    別人，伊覺得方坤風所為不應該，就和甲○○一起打方坤風
    」云云（見原審卷第175 頁）。惟被告甲○○所持用之0000
    000000號電話與證人方坤風之門號0000000000號電話，於97
    年4 月10日至5 月19日間有頻繁之通話記錄，各次通話時間
    或長或短，且不乏係由被告甲○○主動去電予證人方坤風者
    ，有前揭0000000000號電話之通聯紀錄1 份在卷可憑（見他
    卷之通聯紀錄別冊第9 -23 頁）。倘被告甲○○因曾遭方
    坤風指證販毒而對方坤風有所顧忌，甚或懷恨在心，並對方
    坤風屢次來電索買毒品不堪其擾，大可不予接聽方坤風之來
    電，豈有次次接聽、甚而主動聯絡之理？衡以甲基安非他命
    毒品早經政府嚴加取締而取得不易，價格不斐，倘被告甲○
    ○與方坤風已有夙怨，又豈有免費贈送甲基安非他命予方坤
    風，以圖耳根清靜之情事？何況，證人方坤風於檢察官偵查
    中已明確證稱：「（你在警詢筆錄所述實在？）實在」、「
    （關於甲○○販毒部分是否實在？）實在」、「（你是否要
    陷害該人？）沒有，我實話實說，警察的監聽譯文都實在」
    等語（見他(一)卷第215 頁）；是證人方坤風於原審審理時翻
    異前詞，所證與通訊監察譯文不符，且顯悖於常情，應係迴
    護被告甲○○之詞，殊無可採；而證人金正昆所言，亦無礙
    於被告甲○○此次販賣海洛因予方坤風之事實認定。綜上所
    述，被告甲○○辯稱方坤風挾怨誣指云云，尚無可採，其販
    賣毒品海洛因給方坤風之犯行堪予認定。
  (十一)按販賣毒品之行為，本無一定之公定價格，且上述毒品可任
    意分裝或增減其分量，是其各次買賣之價格，當亦各有差異
    ，而或隨供需雙方之資力、關係之深淺、需求之數量、貨源
    之充裕與否、販賣者對於資金之需求殷切與否，以及政府之
    查緝態度，進而為各種不同之風險評估，而為機動性調整，
    是其價格標準，自非一成不變，且販賣者從各種「價差」、
    「量差」或「純度」謀取利潤方式，或有差異，然其所圖利
    益之非法販賣行為目的，則屬相同，並無二致。因之，販賣
    利得，除經行為人（被告）坦承，或其價量至臻明確，委難
    察得實情。況一般民眾普遍認知毒品之非法交易，向為政府
    查禁森嚴且重罰不寬貸，衡諸常情，苟無利可圖，應無甘冒
    被查緝法辦重刑之危險，平白無端義務為該買賣之工作，是
    其販入之價格必較售出之價格低廉，而有從中賺取買賣差價
    牟利之意圖及事實，應屬符合論理法則且不違背社會通常經
    驗之合理判斷。從而，舉凡其有償交易，除足反證其確另基
    於某種非圖利本意之關係外，通常尚難因無法查悉其買進、
    賣出之差價，而諉無營利之意思，或阻卻販賣犯行之追訴。
    故本件雖無從查得被告甲○○販賣毒品海洛因給方坤風時所
    取得之價格為何；亦無從查得其與不詳友人販賣秀卿等人
    毒品之販入價格暨被告甲○○或與其不詳友人在本件販賣毒
    品過程中實際獲得之利潤之金額，惟上開說明，渠等有藉此
    營利之意圖仍堪認定。
  (十二)被告甲○○除以電話與秀卿聯絡及帶領秀卿等人前往高
    雄縣林園鄉山區某處向其不詳友人購買毒品甲基安非他命外
    ，依證人秀卿於檢察官偵查中證稱：「我當時是在他《指
    甲○○，下同》的朋友住處那邊購買，因為我向他買時，他
    手上沒有貨，他就開車載我及曾主蟾、賴志豪到他朋友家向
    他朋友調貨，再拿給我」、「賴志豪將現金交給甲○○，甲
    ○○再將現金交給他朋友」等語（見偵查卷第23頁），再參
    以前揭0000000000號電話之監聽譯文所載，證人秀卿於97
    年4 月7 日17時59分去電被告甲○○稱：「A （即秀卿）
    ：『我』是不是拿85（指88萬5,000 元）給你。B （即被告
    甲○○）：對。...A：這樣『我』少拿1,000 元給你，你怎
    麼沒跟我說」等語，其就販賣甲基安非他命部分已參與收受
    價金及交付毒品之構成要件行為。就販賣海洛因給秀卿部
    分，證人秀卿於原審審理時雖證稱：忘記那天如何交貨等
    語（見原審卷第171 頁）。惟其於警詢時證稱：「（警方提
    示同上電話於97年4 月8 日凌晨1 時27分50秒通話內容為：
    《B （指甲○○）：10元啦，我賺5000。A 女（秀卿）：
    你說細的？B ：對，10元，我賺5000，9 萬5 ，我加5000，
    東西很好。A ：白的？B ：會發癢的。A ：什麼會發癢？B
    ：就是會起瘋。A ：我等一下幾分鐘後打給你。B ：要回消
    息，要不然人家結束。A ：我馬上回。B ：好》，以上是何
    人通話？做何事？）這是我與甲○○的通話，甲○○向我回
    報海洛因要9 萬5000元，甲○○要賺5000元」等語觀之（見
    警卷第29頁），被告甲○○亦非單純接聽購毒者聯繫購買毒
    品海洛因之電話及帶同購毒者秀卿前往其友人住處而已，
    亦即其併有營利之意圖，是其與不詳姓名之成年男子間就販
    賣海洛因之行為亦有共同之犯意聯絡而非單純之幫助無訛。
    綜上各述，被告甲○○所辯未販賣毒品云云，均無可取，事
    證明確，被告甲○○與一名真實姓名、年籍不詳之成年人共
    同販賣第二級毒品甲基安非他命及另名真實姓名年籍不詳之
    成年男子共同販賣第一級毒品海洛因暨單獨販賣第一級毒品
    海洛因給方坤風以資營利之犯行洵堪認定。
三、按行為後法律有變更者，適用行為時之法律，但行為後之法
    律有利於行為人者，適用最有利於行為人之法律，刑法第2
    條第1 項定有明文。而被告甲○○行為後，毒品危害防制條
    例於98年5 月20日修正公布，其中第4 條第1 項、第2 項之
    罰金刑部分均經修正，依上開刑法第2 條第1 項規定自應比
    較其新舊法。經查：(一)毒品危害防制條例第4 條第1 項、第
    2 項於此次修正前、後之構成要件均相同，僅第4 條第1 項
    於法定刑部分由「死刑或無期徒刑；處無期徒刑者，得併科
    新臺幣1,000 萬元以下罰金」，修正為「死刑或無期徒刑；
    處無期徒刑者，得併科新臺幣2,000 萬元以下罰金」，第4
    條第2 項於法定刑部分由「處無期徒刑或7 年以上有期徒刑
    ，得併科新臺幣700 萬元以下罰金」，修正為「處無期徒刑
    或7 年以上有期徒刑，得併科新臺幣1,000 萬元以下罰金」
    ，因於法定刑得併科罰金之部分業經修正提高，比較結果，
    以適用修正前之規定較有利於被告甲○○，自應適用修正前
    之規定予以論罪科刑。
四、按海洛因、甲基安非他命分別係毒品危害防制條例第2 條第
    2 項第1 款、第2 款所明定列管之第一級、第二級毒品，核
    被告甲○○販賣甲基安非他命給秀卿所為，係犯修正前毒
    品危害防制條例第4 條第2 項販賣第二級毒品罪；販賣海洛
    因給秀卿及方坤風所為，各均係犯修正前毒品危害防制條
    例第4 條第1 項販賣第一級毒品罪。被告甲○○各次販賣前
    持有海洛因或甲基安非他命之低度行為，應為販賣之高度行
    為所吸收，不另論罪。被告甲○○與一名姓名、年籍不詳之
    成年人間就販賣第一級毒品海洛因及另名年籍不詳成年男子
    就販賣第二級毒品給秀卿之犯行，分別有犯意之聯絡及行
    為之分擔，應論以共同正犯；公訴人就此漏未為共犯之認定
    ，容有未洽。被告甲○○1 次販賣第二級毒品、2 次販賣第
    一級毒品之犯行，犯意各別，行為互殊，應予分論併罰。被
    告甲○○前因施用第一級、第二級毒品案件，經本院以94年
    度上訴字第321 號判決分別判處有期徒刑1 年、7 月，定應
    執行刑為有期徒刑1 年5 月確定，於95年12月15日縮短刑期
    假釋出監，於96年3 月15日保護管束執行期滿未經撤銷假釋
    之事實，有臺灣高等法院被告前案紀錄表1 份附卷可稽，其
    於徒刑執行完畢後5 年內，故意再犯本案有期徒刑以上之3
    罪，為累犯，除販賣第一級、第二級毒品罪法定本刑死刑、
    無期徒刑部分，依法不得加重外，就其餘部分之法定刑，均
    應依刑法第47條第1 項之規定，加重其刑。再販賣第一級毒
    品係法定刑為死刑或無期徒刑之罪，罪刑至為嚴峻，被告甲
    ○○固有上開販賣海洛因予他人之行為，惟審酌其販售毒品
    之次數及各次販售毒品之數量非鉅，其惡性及犯罪情節與大
    量出售毒品以賺取高額價差者顯屬有別，倘遽均處以販賣第
    一級毒品罪之法定最低刑度無期徒刑，誠屬情輕法重，過於
    嚴苛，有傷人民對法律之情感，其犯罪情狀在客觀上足以引
    起一般同情，堪予憫恕，爰就被告甲○○所犯2 次販賣第一
    級毒品罪，均依刑法第59條之規定酌減其刑，並依法先加後
    減之。
五、原審因認被告甲○○販賣海洛因及甲基安非他命之犯行事證
    明確，而適用修正前毒品危害防制條例第4 條第1 項、第2
    項、刑法第28條、第47條第1 項、第59條之規定，審酌被告
    甲○○有施用毒品等前科，有臺灣高等法院被告前案紀錄表
    1 份存卷可考，素行非佳，其明知海洛因、甲基安非他命係
    第一級、第二級毒品，施用者容易上癮而戒除不易，除危害
    人體健康，更破壞國家社會秩序，竟仍持以販賣牟利，所為
    實屬不該，暨其生活狀況、品行、智識程度等一切情狀，復
    參酌實現刑罰公平性，以杜絕僥倖、減少犯罪之立法意旨，
    而分別量處如附表所示之刑，併就附表所示宣告刑與如後所
    述撤回上訴之轉讓毒品部分，依刑法第51條第5 款之規定，
    定其應執行刑，另敘明犯毒品危害防制條例第4 條、第8 條
    之罪者，其供犯罪所用或因犯罪所得之財物，均沒收之，如
    全部或一部不能沒收時，追徵其價額或以其財產抵償之，毒
    品危害防制條例第19條第1 項定有明文，其並無如同條例第
    18條第1 項前段「不問屬於犯人與否，沒收之」之特別規定
    ，基於刑止一身之原則及參照刑法第38條第3 項前段規定之
    立法精神，應認「以屬於犯人者為限」，始得宣告沒收，即
    供犯罪所用或因犯罪所得之財物若非犯人所有，或已非犯人
    所有，即無予以宣告沒收之餘地（最高法院97年度臺上字第
    5387號判決意旨參照）。又此一規定係採相對義務沒收原則
    ，僅須為被告所有且供販賣毒品所用或因犯罪所得之物為已
    足，並不以當場搜獲扣押為限；惟該條係就販賣毒品犯罪所
    得之「財物」沒收之規定，尚不及於犯罪所得之利益。再按
    販賣毒品所得之對價，不問其中何部分屬於成本，何部分屬
    於犯罪所得之財物，應均予沒收（最高法院65年6 月22日65
    年度第5 次刑庭庭推總會議決議(一)意旨參照）。且共同正犯
    因相互間利用他人之行為，以遂行犯意實現，本於責任共同
    原則，有關沒收部分，對於共犯間供犯罪所用及犯罪所得之
    物，自均應為沒收之諭知。被告甲○○與其不詳友人共同販
    賣甲基安非他命之價款8 萬5,000 元、共同販賣海洛因之價
    款1 萬元及其單獨販賣海洛因之價款1,000 元，雖未經扣案
    ，惟無法證明業經滅失，且屬其犯毒品危害防制條例第4 條
    第1 項、第2 項之罪所得之財物，均應依毒品危害防制條例
    第19條第1 項之規定，在各該罪項下諭知（連帶）沒收，如
    全部或一部不能沒收時，應以其財產（連帶）抵償之。另說
    明被告甲○○共同販賣甲基安非他命時原應收取之價款為8
    萬6,000 元，惟經證人秀卿結稱：伊少拿1,000 元給甲○
    ○，想說下次再補1,000 元給甲○○等語（見原審卷第171
    頁），被告甲○○於該次交易當時就不足額之1,000 元部分
    僅取得債權，又無證據證明其已獲得該筆價金之清償，依首
    揭說明，尚不能就該1,000 元之價金利益諭知沒收；未經扣
    案之門號0000000000號行動電話SIM 卡，固為被告甲○○用
    於聯絡販賣第一級毒品及第二級毒品所用，惟被告甲○○於
    檢察官偵查中亦供稱：「（你的手機是否是0000000000號？
    ）該支手機是我的朋友拿給我使用，他的名字我忘記了」等
    語（見偵(一)卷第85頁），於原審審理時供稱：「（00000000
    00號電話是何人的？）我在使用，但是我朋友的，電話卡是
    朋友的，是我朋友借我用」等語（見原審卷第229 頁背面、
    第230 頁），此外，亦無其他證據證明該行動電話SIM 卡為
    被告甲○○所有，即不得予以宣告沒收；臺南縣政府警察局
    學甲分局警員於97年5 月21日上午10時45分許，持票前往屏
    東縣新園鄉○○村○○路3 巷17號及21號被告甲○○之住居
    處實施搜索時，所扣得之吸食器1 個、注射針筒2 支、夾鏈
    袋3 只等物，尚乏證據可證與被告甲○○所犯本案各罪有關
    ，亦非於本案得併予諭知沒收。經核原判決此部分認事用法
    並無違誤，量刑亦稱允當，被告甲○○仍執前詞，提起上訴
    ，否認販賣毒品海洛因及甲基安非他命，指摘原判決不當，
    為無理由，應予駁回。
六、被告甲○○被訴轉讓毒品部分業經其於本院審理時撤回上訴
    ；原審共同被告詹伊練部分經原審判決後未據上訴，故均不
    另論列，附此敘明。
據上論斷，應依刑事訴訟法第368條，判決如主文。
本案經檢察官陳宗吟到庭執行職務。
中    華    民    國    99    年    3     月    10    日
            刑事第四庭    審判長法  官  蕭權閔
                                法  官  陳吉雄
                                法  官  李嘉興
以上正本證明與原本無異。
如不服本判決應於收受本判決後10日內向本院提出上訴書狀，其
未敘述上訴理由者，並得於提起上訴後10日內向本院補提理由書
狀（均須按他造當事人之人數附繕本）「切勿逕送上級法院」。
中    華    民    國    99    年    3     月    10    日
                                書記官  唐奇燕
附錄本判決論罪科刑法條：
修正前毒品危害防制條例第4 條第1 項、第2 項
製造、運輸、販賣第一級毒品者，處死刑或無期徒刑；處無期徒
刑者，得併科新臺幣1,000 萬元以下罰金。
製造、運輸、販賣第二級毒品者，處無期徒刑或7 年以上有期徒
刑，得併科新臺幣700萬元以下罰金。
毒品危害防制條例第8 條第1 項
轉讓第一級毒品者，處1 年以上7 年以下有期徒刑，得併科新臺
幣100萬元以下罰金。
 附表
┌──┬───────┬─────────┬────────────────┐
│編號│對應之犯罪事實│       罪名       │              主文              │
├──┼───────┼─────────┼────────────────┤
│ 1  │販賣甲基安非他│共同販賣第二級毒品│有期徒刑柒年肆月，未扣案之新臺幣│
│    │命給秀卿部分│                  │捌萬伍仟元與真實姓名、年籍不詳之│
│    │              │                  │成年共犯連帶沒收，如全部或一部不│
│    │              │                  │能沒收時，以其財產與該真實姓名、│
│    │              │                  │年籍不詳之成年共犯連帶抵償之。  │
├──┼───────┼─────────┼────────────────┤
│ 2  │販賣海洛因給│共同販賣第一級毒品│有期徒刑拾陸年，未扣案之新臺幣壹│
│    │秀卿部分      │                  │萬元與真實姓名、年籍不詳之成年共│
│    │              │                  │犯連帶沒收，如全部或一部不能沒收│
│    │              │                  │時，以其財產與該真實姓名、年籍不│
│    │              │                  │詳之成年共犯連帶抵償之。        │
├──┼───────┼─────────┼────────────────┤
│ 3  │販賣海洛因給方│販賣第一級毒品    │有期徒刑拾伍年肆月，未扣案之新臺│
│    │坤風部分      │                  │壹仟元沒收，如全部或一部不能沒收│
│    │              │                  │時，以其財產抵償之。            │
└──┴───────┴─────────┴────────────────┘

司法院資訊處製作；財團法人民間司法改革基金會備份。
